最高法院刑事判決　　　　　　　　　　　　　　　八十六年度台上字第五三○七號
　　上　訴　人　全省錄影帶顧問有限公司
　　代　表　人　甲○○
　　被　　　告　東和傳播事業有限公司
　　代　表　人　乙○○
右上訴人因自訴被告違反著作權法案件，不服台灣高等法院中華民國八十五年八月十
五日第二審判決（八十五年度上易字第一○五七號，自訴案號：台灣台北地方法院八
十四年度自字第一四○二號），提起上訴，本院判決如左：
    主  文
原判決撤銷，發回台灣高等法院。
    理  由
本件原判決以自訴意旨略以：上訴人即自訴人取得泰國語文錄影帶著作權，經向內政
部登記註冊在案。被告東和傳播事業有限公司未經上訴人同意或授權竟公然發行銷售
泰國語文錄影帶，已侵害到自訴人之著作權，因認被告涉犯著作權法第九十二條、第
十四條罪嫌云云。惟經審理結果，認自訴人非犯罪之被害人因而撤銷第一審判決，改
判諭知本件自訴不受理，固非無見。惟按刑事訴訟法第三百十九條前段所謂犯罪被害
人係指因犯罪而直接被害之人，於財產法益被害時，只須確為財產之所有權人，或對
於該財產有事實上管領力之人，主張因他人之犯罪行為，而其權益受害時，即屬之。
故法院須先查明自訴人是否為財產權人或有管領力之人。倘查明自訴人並非財產權人
或有管領力之人，固可認其非直接被害人，為不受理判決。否則如自訴人就該財產權
有所有權或管領權而僅認被告行為並未侵害自訴人之財產權者，則屬被告不成立犯罪
，而應為無罪之諭知。本件上訴人自訴意旨如係主張其就已獲授權在台發行之二九二
捲泰國語文錄影帶及「泰國語文錄影音版權節目帶買賣（出租）授權契約書」享有著
作權，經查上訴人就該二九二捲錄影帶或「泰國語文錄影音版權節目帶買賣（出租）
授權契約書」又確有著作權，則上訴人主張被告在台發行之暴笑秀第二十一、三十八
集錄影帶侵害其上開著作權即難謂非犯罪被害人而不得自訴，法院即應就實體上予以
審判。但如其自訴意旨係指其就被告發行之二捲錄影帶亦有著作權而遭被告侵害，惟
經調查結果認定上訴人就二捲錄影帶並無著作權，則上訴人即非茲所謂之被害人，自
不能提起自訴，而應從程序上為不受理之判決。原判決所載上訴人自訴意旨，上訴人
僅概括的指其取得泰國語文錄影帶著作權，依法享有公開口述其語文著作之權利，被
告未經其同意或授權竟公然發行銷售泰國語文錄影帶侵害其著作權，而觸犯著作權法
第九十三條、第九十四條之罪云云。究竟其真意如何，殊欠明確，原審未予釐清，遽
予改判不受理，自嫌速斷，上訴意旨指摘原判決不當，非無理由，應認有發回更審之
原因。
據上論結，應依刑事訴訟法第三百九十七條、第四百零一條，判決如主文。
中      華      民      國    八十六    年      九      月      五      日
                              最高法院刑事第十庭
                                  審判長法官  吳  雄  銘
                                        法官  池  啟  明
                                        法官  陳  宗  鎮
                                        法官  石  木  欽
                                        法官  吳  火  川
      右正本證明與原本無異
                                              書  記  官
中      華      民      國    八十六    年      九      月     十一     日
